【裁判字號】    97,易,929
【裁判日期】    971002
【裁判案由】    詐欺
【裁判全文】
臺灣臺南地方法院刑事判決               97年度易字第929號
公  訴  人  臺灣臺南地方法院檢察署檢察官
被      告  乙○○○
右列被告因詐欺案件，經檢察官提起公訴（97年度偵字第7477號
），本院判決如下：
    主  文
乙○○○幫助意圖為自己不法之所有，以詐術使人將本人之物交
付，處拘役伍拾日，如易科罰金，以新臺幣壹仟元折算壹日。
    事  實
一、乙○○○雖預見蒐集他人名義之金融帳戶使用，常與詐欺取
    財之犯罪行為密切相關，刻意使用他人帳戶之目的，無非係
    為行騙詐財、掩飾犯行，以避免暴露真實身分遭警查緝等常
    情，竟不顧他人可能遭受詐騙財物之危險，基於縱有人利用
    其帳戶為詐欺取財犯行，亦不違反其本意之幫助犯意，於民
    國九十六年九月五日前某日，在不詳地點，將其不知情之兒
    子郭文凱於第一商業銀行五股工業區分行所申辦、帳號00
    000000000號之存摺、提款卡及密碼，交予真實姓
    名不詳之成年人，而容任其以之為詐欺取財之工具。嗣該真
    實姓名不詳之成年人取得乙○○○交付之前開存摺、提款卡
    及密碼後，即意圖為自己不法之所有，於九十六年九月五日
    十九時前某時，在網際網路之某勞工留言板上刊登援交之不
    實訊息，嗣郭基坤於九十六年九月五日十九時許，在臺南縣
    永康市某處以電腦設備連線上網瀏覽上開訊息後陷於錯誤，
    於同日依該名真實姓名不詳之成年人指示匯款新臺幣（下同
    ）二萬九千九百八十三元至乙○○○所提供之前開帳戶，旋
    遭提領一空。嗣經郭基坤查覺遭詐騙報警，而循線查知上情
    。
二、案經臺灣臺南地方法院檢察署檢察官自動檢舉暨臺南市警察
    局第二分局報請同署檢察官偵查起訴。
    理  由
壹、程序方面：
    按被告以外之人於審判外之陳述，雖不符前四條之規定，而
    經當事人於審判程序同意作為證據，法院審酌該言詞陳述或
    書面陳述作成時之情況，認為適當者，亦得為證據。當事人
    、代理人或辯護人於法院調查證據時，知有第一百五十九條
    第一項不得為證據之情形，而未於言詞辯論終結前聲明異議
    者，視為有前項之同意，刑事訴訟法第一百五十九條之五定
    有明文。查下列所引各項證據既未經被告乙○○○於言詞辯
    論終結前聲明異議或爭執其證據能力，本院審酌各該證據作
    成時之情況，並無何不當之情形，依刑事訴訟法第一百五十
    九條之五之規定，自均有證據能力，合先敘明。
貳、實體方面：
一、訊據被告固不否認前開第一商業銀行五股工業區分行帳戶資
    料確係由其保管，惟矢口否認有何幫助詐欺取財之犯行，辯
    稱：上開銀行帳戶的提款卡密碼只有伊、伊兒子及伊兒子前
    妻知道，伊兒子的前妻張淑芬曾經回來家裡，伊懷疑本件是
    伊兒子的前妻所為云云。經查：
(一)證人即被害人郭基坤於九十六年九月五日十九時許，因誤信
    詐騙集團成員於網際網路之某勞工留言板上刊登之援交訊息
    為真，致陷於錯誤，而依詐騙集團人員指示匯款二萬九千九
    百八十三元至郭文凱上開第一商業銀行五股工業區分行帳戶
    內乙節，業據證人郭基坤於警詢中證述甚詳（見九十六年九
    月三十日警詢筆錄），並有證人郭基坤提出之存摺影本及第
    一商業銀行所檢送之歷史交易往來明細各一件附卷可憑，是
    證人郭基坤確係因遭人施用詐術，而陷於錯誤，始依歹徒之
    指示匯款至被告所保管之前揭銀行帳戶，且證人郭基坤所匯
    入之款項於同日即遭人提領一空乙情，堪以認定。
(二)被告固辯稱其子郭文凱的前妻張淑芬曾經回來家裡，本件可
    能是伊兒子的前妻所為云云，然查，被告於偵查中均未為上
    開主張，陳稱：上開帳戶一直都是伊兒子郭文凱託伊幫他繳
    房貸，伊應該是把上開帳戶的存摺、提款卡、印章放在郭文
    凱房間的抽屜內，應該沒有其他人幫郭文凱保管帳戶等語甚
    明（見九十七年三月二十四日偵查筆錄），且經檢察事務官
    詢問被告其家中是否有遭竊紀錄時，不僅未曾提及其子郭文
    凱的前妻張淑芬曾經回來家中乙節，甚至表示其住處有誰出
    入、是否遭竊其無法確定等語（見九十七年四月九日偵查筆
    錄），詎被告於本院審理時卻反而堅指：伊兒子的前妻張淑
    芬曾經回到伊家中云云，則被告此部分辯解是否真實，即非
    無疑。
(三)再者，證人即被告之子郭文凱於偵查中陳稱：伊入監時還要
    繳房貸，房貸要存進存摺，後來的房貸是伊母親幫伊繳，所
    以存摺應該是由伊母親保管等語明確（見九十七年二月二十
    一日偵查筆錄），另被告亦不否認確有在郭文凱入獄後替郭
    文凱繳納過一次房貸，且之後收受銀行所寄之存證信函時，
    有查閱過郭文凱的帳戶，並拿身上的二萬多元現金去繳納等
    情（見九十七年四月九日偵查筆錄），復於本院審理時供稱
    ：郭文凱之上開第一商業銀行五股工業區分行的存摺、印章
    及提款卡均放在郭文凱房間的抽屜等語（見本院卷第十頁）
    。再觀諸第一商業銀行五股工業區分行所寄發之存證信函寄
    件日期為九十七年八月八日，此有該行九十七年三月四日一
    五股工字第○○○一三號函及所檢附之存證信函各一件附卷
    足稽（見偵查卷第十七頁至二十頁），由上可知，被告最後
    一次接觸郭文凱前揭銀行存摺之時間，應係在九十七年八月
    八日之後未久，即距離證人甲○○遭人詐騙而匯款至郭文凱
    前揭帳戶之時間，約有一個月之時間，而個人金融帳戶資料
    為個人理財工具之物，與個人財產息息相關，常理而言，必
    謹慎選擇置放處所，並小心保管，況被告自承在其子郭文凱
    入監之後，尚須替郭文凱處理房貸繳納事宜，當不致於在存
    摺遺失後長達一個月之時間仍一無所覺，是被告辯稱其子之
    存摺應係遺失，且有可能是遭其子前妻張淑芬拿走乙節，尚
    難採信。
(四)復依一般金融交易現狀，欲使用金融卡領取款項者，須於金
    融機構所設置之自動櫃員機上依指令操作，並輸入正確之密
    碼，方可順利領得款項，如非帳戶所有人同意、授權而告知
    金融卡密碼等情況，單純持有金融卡之人，欲隨機輸入號碼
    而領取款項之機會，機率微乎其微。詎被告先是辯稱：伊將
    密碼寫在存簿上面云云（見九十七年三月二十四日偵查筆錄
    ）；後又改稱：伊兒子說為了讓伊方便使用，所以他的密碼
    設定和伊平時的帳戶相同，所以密碼沒有寫在簿子上面等語
    （見九十七年四月九日偵查筆錄），復於本院審理時再稱：
    起初伊是將密碼寫在存摺背面的封皮上，後來換簿後，伊就
    記得密碼，就沒有再寫上去了云云（見本院九十七年九月十
    八日審判筆錄）。綜此，被告對於有無將其子之上揭提款卡
    密碼寫在存摺封皮上乙節，所述前後不一，且被告既表示因
    為已經記得郭文凱上開帳戶的提款卡密碼，故即未再將提款
    卡密碼寫在新的存摺上，詎被告於本院質以既然未將密碼寫
    在新的存摺上，為何郭文凱的前妻張淑芬會知道郭文凱的提
    款卡密碼時，又再辯稱：可能是伊有時忘記密碼，問伊兒子
    時被她聽到云云（見本院九十七年九月十八日審判筆錄），
    綜上可知，被告供詞反覆，實難認其所述為可採。況詐騙集
    團常以蒐購而來之人頭帳戶遂行詐財工具，以便在騙得被害
    人匯款後，能輕易使用金融卡提取被害人所匯之款項。如依
    被告所辯上開銀行帳戶資料係遺失而非伊交付詐騙集團成員
    ，則詐騙集團使用該帳戶作為詐財匯款之工具時，將隨時處
    於該帳戶被申報掛失止付之風險，一旦遭掛失止付將使詐騙
    集團無法順利提取被害人所匯之款項，是殊難想像詐騙集團
    會輕率使用此種他人遺失或失竊之帳戶作為詐財匯款之工具
    。綜上，被告空言辯稱上開帳戶資料係遺失云云，難以採信
    ，被告確有將所保管之郭文凱第一商業銀行五股工業區分行
    帳戶資料交予他人使用無訛。
(五)再一般國人向金融機構開設帳戶，並無任何法令限制，若係
    用於存提款之正當用途，大可光明正大自行申請，無須使用
    他人之帳戶。而帳戶係用來存提款項使用，倘有人收集他人
    帳戶做不明使用，出賣或出借帳戶之人，依一般常識認知，
    極易判斷係該隱身幕後之使用人意圖以使用他人帳戶，使帳
    戶內之存提款情形不易遭人循線追查，自能得知係用來犯罪
    所得之用。且現今社會形態，不法之徒最常利用他人帳戶來
    詐騙錢財，被告竟任意將其子郭文凱之第一商業銀行五股工
    業區分行帳戶之存摺、提款卡及密碼，交付予姓名不詳之成
    年人使用，被告自可預見該收集帳戶之人可能將之用來從事
    詐欺犯罪，作為詐欺取財之人頭帳戶，以收取被害人匯入之
    款項，其顯有他人以其銀行帳戶實施詐欺犯罪，亦不違背其
    本意之幫助犯意甚明。綜上，本件事證明確，被告犯行堪以
    認定，應依法論科。
二、按刑法上之幫助犯，係對於犯罪與正犯有共同之認識，而以
    幫助之意思，對於正犯資以助力，而未參與實施犯罪之行為
    者而言。是被告基於幫助詐欺取財之不確定故意，將其前揭
    銀行帳戶之存摺、提款卡及密碼交付予真實姓名不詳之成年
    人，嗣該真實姓名不詳之成年人即意圖為自己不法之所有，
    向被害人詐騙，致被害人陷於錯誤，而將款項匯入被告提供
    之上揭帳戶，核被告所為，係成立刑法第三十條第一項前段
    、第三百三十九條第一項詐欺取財罪之幫助犯，爰依刑法第
    三十條第二項之規定，按正犯之刑予以減輕。爰審酌被告將
    銀行帳戶交予詐騙集團使用，不僅助長犯罪風氣，使犯罪追
    查不易，並因此導致被害人受有財產上之損失，且其犯罪後
    否認犯行，欠缺悔意等一切情狀，量處如主文之刑，並諭知
    易科罰金之折算標準，以資警惕。至於被告所交付之上揭第
    一商業銀行五股工業區分行中國信託銀行存摺、提款卡、密
    碼等帳戶資料，並非被告所有，爰不為沒收之諭知，附此敘
    明。
據上論斷，應依刑事訴訟法第二百九十九條第一項前段，刑法第
三百三十九條第一項、第三十條第一項、第二項、第四十一條第
一項前段，刑法施行法第一條之一，判決如主文。
本案經檢察官丙○○到庭執行職務。
中    華    民    國    97    年    10    月    2     日
                  刑事第十一庭  審判長法  官  林臻嫺
                                      法  官  蘇碧珠
                                      法  官  孫淑玉
以上正本證明與原本無異。
如不服本判決應於收受本判後十日內向本院提出上訴書狀，並應
敘述具體理由。如未敘述上訴理由者，應於上訴期間屆滿後二十
日內向本院補提理由書狀（均須按他造當事人之人數附繕本，切
勿逕送上級法院）。
                                      書記官  陳麗雅
中    華    民    國    97    年    10    月    2     日
附錄本案論罪科刑法條：
中華民國刑法第339條
（普通詐欺罪）
意圖為自己或第三人不法之所有，以詐術使人將本人或第三人之
物交付者，處5年以下有期徒刑、拘役或科或併科1千元以下罰金
。
以前項方法得財產上不法之利益或使第三人得之者，亦同。
前二項之未遂犯罰之。


司法院資訊處製作；財團法人民間司法改革基金會備份。
